【裁判字號】    99,台上,6158
【裁判日期】    991007
【裁判案由】    妨害性自主
【裁判全文】
最高法院刑事判決            九十九年度台上字第六一五八號
上  訴  人  甲○○
上列上訴人因妨害性自主案件，不服台灣高等法院高雄分院中華
民國九十八年一月十日第二審判決（九十七年度上訴字第一四七
五號，起訴案號：台灣高雄地方法院檢察署九十五年度偵字第二
九六○○號），提起上訴，本院判決如下：
    主  文
上訴駁回。
    理  由
按刑事訴訟法第三百七十七條規定：上訴於第三審法院，非以判
決違背法令為理由，不得為之；是提起第三審上訴，應以原判決
違背法令為理由，係屬法定要件。如果上訴理由書狀並非依據卷
內訴訟資料具體指摘原判決不適用何種法則或如何適用不當，或
所指摘原判決違法情事顯與法律規定得為第三審上訴理由之違法
情形不相適合時，均應認其上訴為違背法律上之程式，予以駁回
。本件原判決綜合全案證據資料，本於事實審法院之推理作用，
認定上訴人甲○○有其事實欄及附表欄所載連續五次對於十四歲
以上未滿十六歲之被害人Ａ女（真實姓名、年籍均詳卷）為性交
之犯行，因而維持第一審依行為時連續犯關係，論上訴人以連續
對於十四歲以上未滿十六歲之女子為性交罪，處有期徒刑四年，
減為有期徒刑二年之判決，而駁回上訴人在第二審上訴。已詳敘
其所憑證據及認定之理由；對於上訴人所辯何以不足採信，亦在
理由內詳加指駁及說明，俱有卷存證據資料可資覆按。上訴人上
訴意旨略以：伊於原審僅承認於民國九十三年間（某日），在高
雄市○○區○○街Ａ女之祖父母住處附近與Ａ女見面，並未承認
與Ａ女見面之日期為同年七月二十二日；原判決卻謂伊於原審已
承認於同年七月二十二日在上址與Ａ女見面，自有不當。又Ａ女
之指訴與情理諸多不合，原判決未詳予調查釐清，並查明有無其
他佐證，遽採為伊犯罪之證據，顯屬可議。再伊始終否認有與Ａ
女性交之行為，係因遭Ａ女父母毆打、恐嚇，不得已始承認有與
Ａ女發生性交行為，但又立即向證人黃○○否認上情，原判決對
上述有利於伊之情節未予審酌及說明，殊有未合。又Ａ女之所以
知悉伊曾施行輸精管結紮手術，係因伊於補習班上自然課時提及
此事，原判決竟以此作為不利於伊之認定，洵非妥洽。此外，原
判決僅以Ａ女於警詢時距案發時間較近，即認Ａ女於警詢之陳述
具有較可信之特別情況，且為證明本件犯罪事實所必要，而具有
證據能力；並未審酌Ａ女被其母發現與他人發生性行為後迄警詢
時已間隔相當時日，其間與其父母因討論及爭執而發生情緒上之
干擾，致影響其於警詢陳述之可信性；且僅以警詢陳述時距案發
時間較近，即認較為可信，無異認警詢陳述之效力俱較偵審中所
述為優越，亦屬違誤等語。惟證據之取捨及事實之認定，均為事
實審法院之職權，倘其採證認事並未違背證據法則，自不得任意
指為違法而執為適法之第三審上訴理由。原判決依據Ａ女於第一
審證稱：其與上訴人第一次發生性交行為，係於「九十三年七月
二十二日」大約中午時間在○○○汽車旅館等語（見一審卷第一
○四頁），並參酌上訴人於原審坦承於「同年九月間某日」與Ａ
女約在其祖父母住處附近見面等情（見原審卷第四十一頁），而
認定上訴人曾於同年七月二十二日曾與Ａ女在上址見面，隨後再
同往上述汽車旅館發生性交行為，並非單憑上訴人在原審之陳述
作為認定之依據。雖原判決認定上訴人於「九十三年七月二十二
日」與Ａ女在上址見面一節，與上訴人於原審僅承認於「九十三
年間（某日）」與Ａ女見面等情，兩者對於時間之敘述固有具體
與籠統之別，但尚難謂有何重大歧異。況此部分與本件主要犯罪
構成要件事實（即上訴人有無連續與Ａ女發生五次性交行為）之
認定並無重要關聯，亦不影響於本件判決之結果，上訴意旨執此
無關宏旨之枝節性問題指摘原判決不當，要非適法之第三審上訴
理由。又上訴人雖否認有與Ａ女發生性交行為，但原判決除依據
Ａ女之指證外，並參酌告訴人即Ａ女之母Ａ１（真實姓名詳卷）
、證人王○○、黃○○、徐○、蕭○○於第一審之證述（大意謂
上訴人原否認有與Ａ女發生性交行為，但與王○○談過後，即承
認上情），並佐以Ａ女就其如何與上訴人多次前往汽車旅館及飯
店，暨旅館及飯店外部環境、內部隔間、陳設，以及上訴人之穿
著、有無沐浴及戴保險套等細節均能逐一詳細指證，甚至指證上
訴人曾告以施行輸精管結紮手術，毋庸擔心懷孕等情，俱與事實
相符；而證人仇○○於第一審亦證稱：上訴人偕同其姊與伊等會
商解決時，上訴人之姊曾當場摑打上訴人一巴掌，並表示願意賠
償新台幣五十萬元等語，因認Ａ女之指證可信，而採為上訴人犯
罪之證據，並非單憑Ａ女之指證即認定上訴人犯罪。且原判決對
於Ａ女之指證如何與事實相符而具有可信性，亦已詳加論敘說明
，核其論斷與證據法則無違。上訴意旨任憑己意，漫謂Ａ女指證
與情理不合，並指摘原判決未調查其他佐證，單憑Ａ女之指證認
定其犯罪云云，要非依據卷內資料執為指摘之合法第三審上訴理
由。再上訴人於原審雖辯稱：伊與Ａ女之父母談判時因遭毆打及
恐嚇不得已而承認犯行云云。但原判決以上訴人於談判時若因被
毆打而承認有與Ａ女發生性關係，但其在任職警員之友人潘○○
到場後，理應向潘○○及當時仍在場且屬客觀第三人之黃○○、
徐○及蕭○○等人據實以告，並請求協助，以資澄清，乃其不此
之圖，仍保持沉默，且於潘○○建議其央請父母出面協助解決時
，不僅未否認有與Ａ女發生性關係之事實，反淡然陳述其無父母
，僅有姊姊等語，因認上訴人向王○○承認有與Ａ女發生性關係
一節，應屬實情，而就上訴人所辯如何係卸責之詞而不足採信，
亦詳加指駁及說明，核其論斷，亦與經驗、論理法則無違。上訴
意旨置原判決明確之論斷於不顧，徒憑己意指摘原判決不當，洵
非適法之第三審上訴理由。又原判決以上訴人是否施行輸精管結
紮手術，為其個人私密之事，若非其與Ａ女為性行為時，為免Ａ
女擔心懷孕而告知Ａ女，Ａ女應無從知悉其事，而據以印證Ａ女
之指證為可信，並認上訴人於原審所辯係於補習班上課時提及結
紮之事云云，如何與常情有悖而不足採信，亦詳敘其理由。上訴
意旨猶就原判決已詳述不予採信理由之辯解，再事爭論，亦非合
法之第三審上訴理由。此外，原判決以Ａ女於警詢時所述關於遭
上訴人性交之基本事實，與其在第一審所述大致相符，因認其於
警詢時關於被害經過之基本陳述部分並無證據能力。而其於警詢
時所述關於與上訴人性交之時間、地點，雖與第一審所述略有出
入，但衡酌其於警詢陳述時距案發時間較近，記憶較清晰，且係
案發後初次接受詢問，其據實陳述之意願較高，且可立即反應所
知，因認其警詢陳述具有較可信之特別情形，且為證明本件犯罪
事實（指關於犯罪時間及地點部分）所必須，而具有證據能力，
其論斷尚與刑事訴訟法第一百五十九條之二之規定無違。上訴意
旨徒憑己見，指摘原判決此部分採證違法，亦難認係適法之第三
審上訴理由。至其餘上訴意旨，無非仍執其在原審之同一辯解，
就其有無與Ａ女性交之單純事實再事爭辯，均非依據卷內資料具
體指摘原判決不適用何種法則或如何適用不當，顯與法律規定得
為第三審上訴理由之違法情形不相適合。按之首揭說明，其上訴
為違背法律上之程式，應予駁回。
據上論結，應依刑事訴訟法第三百九十五條前段，判決如主文。
中    華    民    國  九十九  年    十    月    七    日
                      最高法院刑事第八庭
                          審判長法官  洪  文  章
                                法官  王  居  財
                                法官  郭  毓  洲
                                法官  黃  梅  月
                                法官  沈  揚  仁
本件正本證明與原本無異
                                      書  記  官
中    華    民    國  九十九  年    十    月    八    日
                                                      V

司法院資訊處製作；財團法人民間司法改革基金會備份。
